【裁判字號】    97,訴,377
【裁判日期】    970826
【裁判案由】    偽造有價證券等
【裁判全文】
臺灣苗栗地方法院刑事判決               97年度訴字第377號
公  訴  人  臺灣苗栗地方法院檢察署檢察官
被      告  甲○○
指定辯護人 李晉安律師
上列被告因偽造有價證券等案件，經檢察官提起公訴（97年度偵
字第2073號），本院判決如下：
     主  文
甲○○犯行使偽造私文書罪，累犯，處有期徒刑月，未扣案之
租賃契約書所偽造之「乙○○」署押及指印各壹枚，均沒收；又
犯偽造有價證券罪，累犯，處有期徒刑壹年柒月，未扣案之本票
上所偽造之「乙○○」署押及指印各壹枚，均沒收。應執行有期
徒刑壹年捌月，未扣案之租賃契約書、本票上所偽造之「乙○○
」署押及指印各壹枚，均沒收。
     事  實
一、甲○○前因竊盜案件，經本院判處有期徒刑6 月確定，於95
    年7 月18日執行完畢。其因工作需用挖土機之故，遂於96年
    4 月30日左右，向丙○○租用挖土機1 部，惟丙○○於訂立
    租賃契約時要求須有具備土地不動產資力之第三人為保證人
    ，適甲○○不知情之友人彭光明欲出賣乙○○所有土地，並
    將該欲出售之土地謄本等資料放置於甲○○車上，甲○○即
    趁此機會以乙○○所有上開土地謄本等資料所載之乙○○資
    料，基於偽造私文書之犯意，在丙○○所提供之挖土機租賃
    契約書「保證人」欄位偽造「乙○○」署押及指印各1 枚，
    藉以偽造表彰乙○○願擔任上開租賃契約保證人用意之私文
    書，並交予丙○○而行使之；又基於偽造有價證券之犯意，
    於票號3253 50 號、金額為新臺幣（下同）12萬元、發票日
    為96年4 月30日之本票上，除以其名義簽發該本票外，另於
    發票人欄位偽造「乙○○」署押及指印各1 枚，藉以偽造與
    乙○○共同簽發之本票1 張，並交予丙○○供擔保之用而行
    使該偽造之有價證券，均足以生損害於乙○○及丙○○。嗣
    因甲○○積欠租金及所承租之挖土機因故受損，經丙○○向
    臺灣苗栗地方法院提起民事訴訟，始於審理中查悉上情。
二、案經丙○○訴請臺灣苗栗地方法院檢察署檢察官偵查起訴。
    理 由
一、按被告以外之人於審判外之言詞或書面陳述，除法律有規定
    者外，不得作為證據；又被告以外之人於審判外之陳述，雖
    不符合同法第159 條之1 至第159 條之4 之規定，但經當事
    人於審判程序同意作為證據，法院審酌該言詞陳述或書面陳
    述作成時之情況，認為適當者，亦得為證據。當事人、代理
    人或辯護人於法院調查證據時，知有第159 條第1 項不得為
    證據之情形，而未於言詞辯論終結前聲明異議者，視為有前
    項之同意，刑事訴訟法第159 條第1 項及第159 條之5 分別
    定有明文。查本判決下列所引用之被告以外之人於審判外之
    陳述，雖屬傳聞證據，惟均經被告暨指定辯護人、檢察官於
    本院審判期日中對於證據能力表示無意見而不予爭執，且迄
    至言詞辯論終結前亦未再聲明異議，本院審酌此等證據資料
    製作時之情況，尚無違法不當及證明力明顯過低之瑕疵，亦
    認為以之作為證據應屬適當，故揆諸前開規定，爰逕依刑事
    訴訟法第159 條之5 規定，認前揭證據資料均例外有證據能
    力，合先敘明。
二、訊據被告對於上開在租賃契約書保證人欄位及在本票發票人
    欄位分別偽造「乙○○」署押及指印各1 枚予以行使之事實
    ，於本院審理時均坦白承認（第205 號偵查卷第12頁到第14
    頁、本院卷第頁），與證人即告訴人丙○○於警詢、偵查時
    及本院訊問時之情節互核相符（第205 號偵查卷第4 頁到第
    5 頁、第205 號偵查卷第12頁到第14頁）。亦與證人乙○○
    於偵訊中所述相符（第205 號偵查卷第12頁到第14頁），復
    有苗栗縣三義鄉○○段0000-0000 地號土地登記第二類謄本
    影本（第205 號偵查卷第6 頁）、挖土機租賃契約書（苗簡
    字第79號第7 頁）、本票正反面影本各1 張（第205 號偵查
    卷第7 、8 頁）可證，足認被告前揭自白與事實相符，堪予
    採信，本案事證明確，被告之犯行已堪認定，自應依法論科
    。
三、論罪科刑部分
    (1)核被告所為，係犯刑法第201 條第1 項偽造有價證券、第
      216條、第210 條之行使偽造私文書等罪。
    (2)被告上開偽造署押、指印之行為，均係偽造有價證券、私
      文書之部分行為，均不另論罪；及被告行使偽造有價證券
      ，當然包含詐欺性質，亦不另論詐欺取財罪；又其行使偽
      造有價證券之低度行為，應為偽造有價證券之高度行為所
      吸收；其偽造私文書之低度行為，應為行使偽造私文書之
      高度行為所吸收，亦均不另論罪。
    (3)被告就其所犯行使偽造私文書罪及偽造價證券罪之行為，
      犯意個別，行為互殊，應分論併罰。
    (4)又查被告有如犯罪事實欄所載之犯罪前科，於95年7 月18
      日執行完畢，此有台灣高等法院被告前案紀錄表1 份在卷
      可參，是其於有期徒刑執行完畢後，5 年以內故意再犯上
      開2 件有期徒刑以上之罪者，均為累犯，均應依刑法第47
      條第1 項之規定加重其刑。
    (5)又查被告因工作需要等事由需用本票，應告訴人要求必須
      有不動產之人為連帶保證人而為上開犯行，所偽造之本票
      為1 張、金額為12萬元尚非甚鉅，應屬正常交易用途而未
      涉詐欺，核被告所犯之罪刑與其犯罪情節相較，實屬情輕
      法重，客觀上顯有可資憫恕之處，本院認縱處以有期徒刑
      三年之法定最低刑度猶嫌過重，爰依刑法第59條之規定，
      減輕其刑。被告有刑之加減，依法先加後減之。
    (6)爰審酌被告因工作需要，竟偽造挖土機之租賃契約之保證
      人後，又偽造本票上發票人之有價證券並持以行使，對票
      據流通秩序造成相當損害，自有可議，惟兼衡其素行、犯
      後於本院審理時自知事證明確而坦承犯行，被害人等均當
      庭表示願意原諒被告，希望其不要入獄執行等一切情狀，
      各量處如主文所示之刑，並定其應執行刑，以資懲儆。
四、沒收部分：至被告於上開租賃契約書、本票所偽造之「乙○○」署押及指印各1 枚，應依刑法第219 條之規定宣告沒收
    ；另按票據之偽造或票據上簽名之偽造，不影響於真正簽名
    之效力，票據法第15條定有明文，上開本票係以被告及其所
    偽造「乙○○」名義而表彰為共同發票人，僅「乙○○」之
    部分係屬偽造，而被告為發票人之部分則屬真正，告訴人仍
    得占有該票據就該部分為票據權利之行使，是以被告名義為
    發票人之部分仍屬有效之票據，上開本票即不在依法應沒收
    之列，併此敘明。
五、應適用法條
    (1)刑事訴訟法第299 條第1 項前段。
    (2)刑法第201 條第1 項、第216 條、第210 條、第47條第1
      項、第51條第5 款、第59條、第219 條。
    (3)刑法施行法第1條之1。
本案經檢察官林映姿到庭執行職務。
中    華    民    國    97    年    8     月    26    日
                刑事第三庭  審判長法  官  柳章峰
                                  法  官  呂曾達
                                  法  官  張珈禎
以上正本證明與原本無異。
如不服本判決，應於判決送達後10日內向本院提出上訴狀（應抄
附繕本），其未敘述上訴理由者，應於上訴期間屆滿後20日內補
提理由書狀於本院，上訴於臺灣高等法院臺中分院。告訴人或被
害人如對於本判決不服者，應具備理由請求檢察官上訴，其上訴
期間之計算係以檢察官收受判決正本之日期為準。
                                  書記官  黃雅琦
中    華    民    國    97    年    8     月    26    日
附錄本案論罪科刑法條全文：
中華民國刑法第二百零一條
（有價證券之偽造變造與行使罪）
意圖供行使之用，而偽造、變造公債票、公司股票或其他有價證
券者，處三年以上十年以下有期徒刑，得併科三千元以下罰金。
行使偽造、變造之公債票、公司股票或其他有價證券，或意圖供
行使之用，而收集或交付於人者，處一年以上七年以下有期徒刑
，得併科三千元以下罰金。


司法院資訊處製作；財團法人民間司法改革基金會備份。
